---
title: "BMLab2.1"
author: "DataLab CSIC"
date: " "
output: word_document
---

```{r setup, include=FALSE}
knitr::opts_chunk$set(echo = TRUE)
```

## Introducción

Comparamos aquí la aproximación numérica en el modelo de regresión logística
con una aproximación asintótica. Adaptado de Vehtari y Pasaniemi. BDA 3

## Aproximación numérica

Usamos los paquetes ggplot2, gridExtra para gráficos, tidyr 
para manipular data frames y MASS para algunas funciones estadísticas.
Si no las habéis instalado debéis hacerlo con install.packages.

```{r , eval=FALSE}
library(ggplot2)
library(gridExtra)
library(tidyr)
library(MASS)
```

Cargamos los datos del bioensayo en el data.frame df1
(x dosis, n ensayos, y muertos)

```{r, eval=FALSE }
df1 <- data.frame(
  x = c(-0.86, -0.30, -0.05, 0.73),
  n = c(5, 5, 5, 5),
  y = c(0, 1, 3, 5)
)
df1
names(df1)
df1$x
```
Ajustamos primero un modelo glm de regresión logística al bioensayo.
Desplegamos los coeficientes (el MLE) y luego la matriz hessiana. Usaremos 
luego esto.
```{r, eval=FALSE }
response <- cbind(df1$y, df1$n - df1$y)
response
fit <- glm(response ~ df1$x, family = binomial)
# This is the MLE:
coef(fit)
summary(fit)$cov.unscaled
```
### Muestreo en una parrila
Calculamos la densidad a prosteriori (con una a priori plana)
en una parrilla. Primero definimos una parrilla de 100*100
y la desplegamos. 

```{r, eval=FALSE }
A = seq(-1.5, 7, length.out = 100)
A
B = seq(-5, 35, length.out = 100)
B
# hacemos vectores que contienen los pares A,B
cA <- rep(A, each = length(B))
cB <- rep(B, length(A))
# esta función auxiliar nos ayuda a calcular la logverosimilitud.
# recuerda el doc del campus virtual 
logl <- function(df, a, b)
  df['y']*(a + b*df['x']) - df['n']*log1p(exp(a + b*df['x']))
# calculamos las verosimilituedes aplicando la funcion logl a cada observacion
# ie cada fila de x, n, y. luego se suma por filas y se exponencia
p <- apply(df1, 1, logl, cA, cB) %>% rowSums() %>% exp()
p
```

Muestreamos de la parrilla con reemplazamiento 1000 observaciones
en samp_indices. Después de cara a la representación le
añadimos un poco de jitter

```{r, eval=FALSE }
nsamp <- 1000
samp_indices <- sample(length(p), size = nsamp,
                       replace = T, prob = p/sum(p))
samp_A <- cA[samp_indices[1:nsamp]]
samp_B <- cB[samp_indices[1:nsamp]]
samp_A
# añadimos jitter 
samp_A <- samp_A + runif(nsamp, A[1] - A[2], A[2] - A[1])
samp_B <- samp_B + runif(nsamp, B[1] - B[2], B[2] - B[1])
samp_A
```
Calculamos una muestra a posteriori de  LD50 (condicionado a que beta sea > 0)
```{r, eval=FALSE }
bpi <- samp_B > 0
samp_ld50 <- -samp_A[bpi]/samp_B[bpi]
```

Hacemos gráficos 

```{r, eval=FALSE }
# limites para el grafico
xl <- c(-1.5, 7)
yl <- c(-5, 35)
# figura con ggplot
pos <- ggplot(data = data.frame(cA ,cB, p), aes(x = cA, y = cB)) +
  geom_raster(aes(fill = p, alpha = p), interpolate = T) +
  geom_contour(aes(z = p), colour = 'black', size = 0.2) +
  coord_cartesian(xlim = xl, ylim = yl) +
  labs(x = 'alpha', y = 'beta') +
  scale_fill_gradient(low = 'yellow', high = 'red', guide = F) +
  scale_alpha(range = c(0, 1), guide = F)
pos
```

Mostramos las muestras

```{r, eval=FALSE }
sam <- ggplot(data = data.frame(samp_A, samp_B)) +
  geom_point(aes(samp_A, samp_B), color = 'blue', size = 0.3) +
  coord_cartesian(xlim = xl, ylim = yl) +
  labs(x = 'alpha', y = 'beta')
sam
```

Ahora el histograma del LD50

```{r , eval= FALSE}
his <- ggplot() +
  geom_histogram(aes(samp_ld50), binwidth = 0.04,
                 fill = 'steelblue', color = 'black') +
  coord_cartesian(xlim = c(-0.8, 0.8)) +
  labs(x = 'LD50 = -alpha/beta')
his
```

### Aproximación normal en el bioensayo.

Consideramos la aproximación normal en el ejemplo anterior.
Definimos primero la función a optimizar (la log verosimilitud)

```{r, eval = FALSE }
bioassayfun <- function(w, df) {
  z <- w[1] + w[2]*df$x
  -sum(df$y*(z) - df$n*log1p(exp(z)))
}
```

Optimizamos con la función optim (lo mismo que hemos hecho con el glm)

```{r , eval = FALSE}
w0 <- c(0,0)
optim_res <- optim(w0, bioassayfun, gr = NULL, df1, hessian = T)
w <- optim_res$par
S <- solve(optim_res$hessian)
```

Usamos la densidad de la normal multivariante

```{r, eval=FALSE }
dmvnorm <- function(x, mu, sig)
  exp(-0.5*(length(x)*log(2*pi) + log(det(sig)) + (x-mu)%*%solve(sig, x-mu)))
```

Evaluamos la verosimilitud en los puntos  (cA,cB),
solo como ilustración 

```{r, eval = FALSE }
p <- apply(cbind(cA, cB), 1, dmvnorm, w, S)
# muestreamos de la normal multivariante con media w y matriz cov S  
normsamp <- mvrnorm(nsamp, w, S)
```

Muestas de LD50 (conditionada a beta > 0):
La aproximación normal no tiene en cuenta que la a posteriori 
no es simétrica y hay una densidad muy pequeña para 
betas negativos.
(Con la normal, hay una probabilidad del 5% de que sea negativa)!

```{r , eval=FALSE}
bpi <- normsamp[,2] > 0
bpi
normsamp_ld50 <- -normsamp[bpi,1]/normsamp[bpi,2]
```

Creamos el plot de la distribución a posteriori 

```{r, eval=FALSE }
pos_norm <- ggplot(data = data.frame(cA ,cB, p), aes(x = cA, y = cB)) +
  geom_raster(aes(fill = p, alpha = p), interpolate = T) +
  geom_contour(aes(z = p), colour = 'black', size = 0.2) +
  coord_cartesian(xlim = xl, ylim = yl) +
  labs(x = 'alpha', y = 'beta') +
  scale_fill_gradient(low = 'yellow', high = 'red', guide = F) +
  scale_alpha(range = c(0, 1), guide = F)
pos_norm
```

Plot de las muestras

```{r, eval= FALSE }
sam_norm <- ggplot(data = data.frame(samp_A=normsamp[,1], samp_B=normsamp[,2])) +
  geom_point(aes(samp_A, samp_B), color = 'blue', size = 0.3) +
  coord_cartesian(xlim = xl, ylim = yl) +
  labs(x = 'alpha', y = 'beta')
sam_norm
```

Plot del histograma de LD50

```{r, eval = FALSE }
his_norm <- ggplot() +
  geom_histogram(aes(normsamp_ld50), binwidth = 0.04,
                 fill = 'steelblue', color = 'black') +
  coord_cartesian(xlim = c(-0.8, 0.8)) +
  labs(x = 'LD50 = -alpha/beta, beta > 0')
his_norm
```

Combinamos los plots para comparar 

```{r, eval =FALSE }
grid.arrange(pos, sam, his, pos_norm, sam_norm, his_norm, ncol = 3)
```

