---
title: "BayesML. Intro. Part 1"
author: "DataLAb CSIC"
date: " "
output: word_document
---

```{r setup, include=FALSE}
knitr::opts_chunk$set(echo = TRUE)
```

## Introducción

En este lab hacemos una visita por estos modelos: gamma-exponencial,
beta-binomial, normal-normal, regresión lineal, regresión logística,
modelos dinámicos lineales. Los modelos se han visto en clase, salvo el
primero.

## Modelo gamma-exponencial

Empezamos con un modelo sencillo muy útil en varios contextos de ingeniería. Inferencia y predicción con el modelo gamma-exponencial. Por ejemplo, lo usamos para predecir tiempos de servicio en colas, tiempos de vida en fiabilidad,… Usamos un conjunto de datos generado aleatoriamente. Exploramos los datos, típicamente con el histograma y con el coeficiente de variación.
```{r ,eval=FALSE}
datos<-rexp(25,3)
hist(datos)
cv<-sd(datos)/mean(datos)
cv
```
Con ayuda de la librería MASS, vemos un ajuste (en plan exploratorio) a la exponencial.
```{r,eval=FALSE  }
library(MASS)
fitdistr(datos,"exponential")
```
En pizarra hacemos los cálculos analíticos, para hacer inferencia bayesiana con este modelo. Definimos los parámetros de la distribución a priori en pizarra. 
 Discutamos sus implicaciones.
Empezamos calculando los estadísticos que necesitamos después.
Calculamos entonces los parámetros de la distribución a posteriori 
```{r,eval=FALSE}
n<-length(datos)
sx<-sum(datos)
a<-10
b<-100
ap<-a+n
bp<-b+sx
```
A partir de aquí calculamos, p.ej., la media y desviación típica a posteriori y un intervalo creíble de probabilidad 0.8 
```{r,eval=FALSE }
mp<-ap/bp
sp<-sqrt(ap/bp^2)
NP<-0.80
lb<-qgamma((1-NP)/2,ap,bp)
ub<-qgamma((1+NP)/2,ap,bp)
lb
ub
```
En la mayoría de los problemas reales complejos, tendremos que hacer lo anterior vía simulación. No en este,  pero es bueno hacer esta comparativa para entender lo que haremos más adelante. Tomamos una muestra de la a posteriori y estimamos las cantidades anteriores mediante simulación.
```{r, eval=FALSE}
muestra<-rgamma(10000,ap,bp)
mp2<-mean(muestra)
sp2<-sd(muestra)
muestrasort<-sort(muestra)
lb2<-muestrasort[1000]
ub2<-muestra[9000]
```
Más importante aún es poder hacer predicciones. Las hacemos también por simulación, (aunque en este modelo sencillo podríamos hacerlo analíticamente... con algo de ayuda de R). Ponemos una versión con un bucle, para que recordeis bucles en R 
```{r,eval=FALSE }
N<-1000
lambda<-rgamma(1000,ap,bp)
xpred<-matrix(0,N,1)
for (i in 1:N)
{
xpred[i]<-rexp(1,lambda[i])
}
```
Recordad que los bucles no son muy eficientes en R, siendo mejor aprovechar sus capacidades vectoriales. 
Hacemos finalmente un resumen de la distribución predictiva, con un histograma, una predicción puntual y una predicción mediante un intervalo.
```{r,eval=FALSE }
hist(xpred)
mean(xpred)
sd(xpred)
xpredsort<-sort(xpred)
xpredsort[950]
lb<-xpredsort[20]
ub<-xpredsort[980]
```
## Modelo beta-binomial
Describimos inferencia para proporciones. Los datos recogen información sobre no fraude (1) y fraude (0) en operaciones en un banco. Ojo al directorio.
Luego calculamos estad´sticos básicos que se emplearán
```{r,eval=FALSE }
arceut<-scan("c:/Users/David/Desktop/clases/cursoMCBI/labs/lab1/data2.txt")
nodata<-length(arceut)
noexitos<-sum(arceut)
```
Suponemos que a priori p (proporción de fraude)  sigue una distribución beta de parámetros aLPHA=3, bETA=3. Explora que implica esto. 
```{r,eval=FALSE}
a<-3
b<-3
```
Calculamos los parámetros de la distrbución a posteriori y los 
momentos
```{r,eval=FALSE }
ap<-a+noexitos
bp<-b+(nodata-noexitos)
meanp<-ap/(ap+bp)
medianp<-qbeta(0.5,ap,bp)
modep<-(ap-1)/(ap+bp-2)
```
Calculamos un intervalo de probabilidad a posteriori 0.8 para p 
```{r,eval=FALSE }
lb<-qbeta(0.1,ap,bp)
up<-qbeta(0.9,ap,bp)
```
En el contraste de hipótesis HO: p<=0.6,   H1:p>0.6. Qué hipótesis apoya la evidencia??
```{r,eval=FALSE }
pbeta(0.6,ap,bp)
```
Algunas cuestiones referidas a predicciones. Probabilidad esperada de que la próxima operación sea buena?? Y de que las dos próximas sean buenas??
```{r,eval=FALSE } 
meanp
(ap+1)*ap/((ap+bp+1)*(ap+bp))
```
Usamos estadística para apoyar la toma de decisiones. Por ejemplo, merece la pena inspeccionar cierta operación?. El coste de una inspección es 5 euros. Con una operación fraudulenta, esperas perder 19 euro; con una buena esperas ganar 20 euros.  Los beneficios esperados de inspeccionar y no inspeccionar son respectivamente
```{r,eval=FALSE }
0*(1-meanp) +20*meanp-5
-19*(1-meanp)+20*meanp
```
Piensa cómo harías lo anterior por simulación. Si tienes tiempo construye un  paquete en R que haga inferencia en el modelo beta-binomial, incluyendo asignación de la distribución a priori.

## Modelo normal-normal
Los datos recogen longitudes de chanquetes interceptados por pesca ilegal en el puerto de Málaga en centímetros. Ojo al directorio 
```{r,eval=FALSE }
chanque<-scan("c:/Users/David/Desktop/clases/cursoMCBI/labs/lab1/data3.txt")
```
EL análisis exploratorio sugiere un outlier que eliminamos del estudio. Repetimos histograma y decidimos transformar por log para mejor normalidad
```{r,eval=FALSE }
hist(chanque)
nodata<-length(chanque)
Schanque<-sort(chanque)
nchanque<-Schanque[1:nodata-1]
hist(nchanque)
lchanque<-log(nchanque)
hist(lchanque)
```
Procedemos ya. Calculamos algunos estadísticos que luego emplearemos en la inferencia
```{r,eval=FALSE }
media<-mean(lchanque)
dt<-sd(lchanque)
ndata<-length(lchanque)
```
Suponemos una a priori plana para la media mu del log de las tallas. Además, como el número de datos es grande (más de 30, sustituimos sigma por s). La a posteriori es normal con media y desviación típica
```{r,eval=FALSE }
mup<-media
sigmap<-dt/sqrt(ndata)
```
Los momentos a posteriori (como es simétrica y unimodal coinciden media, moda y mediana) y un intervalo creible de probabilidad 0.84 son 
```{r,eval=FALSE }
meanp<-mup 
lb<-qnorm(0.08,meanp,sigmap)
up<-qnorm(0.92,meanp,sigmap)
```
Imaginad que (el log de) la minima talla legal es 5.5. Contrastamos las hipótesis HO: mup<=5 .5  H1:p>5.5. Para ello calculamos la probabilidad relevante y decidimos
```{r,eval=FALSE }
pnorm(5.5,meanp,sigmap)
```
Alguna predicción. Cual es la probabilidad de que el siguiente pescado que midamos sea legal?
```{r,eval=FALSE }
sigmapred<-sigmap*sqrt((ndata+1)/(ndata))
1-pnorm(5.5,meanp,sigmapred)
```
Como antes piensa cómo harías lo anterior mediante simulación y diseña un paquete en R para inferencia y predicción en este modelo.

